【裁判字號】    99,簡上,417
【裁判日期】    991020
【裁判案由】    恐嚇
【裁判全文】
臺灣高雄地方法院刑事判決             99年度簡上字第417號
上  訴  人  臺灣高雄地方法院檢察署檢察官
上  訴  人
即  被  告  乙○○
上列上訴人因被告恐嚇案件，不服本院高雄簡易庭99年度簡字第
621 號中華民國99年7 月30日第一審簡易判決（聲請簡易判決處
刑案號：99年度偵字第12723 號），提起上訴，本院管轄之第二
審合議庭判決如下：
    主  文
原判決撤銷。
乙○○犯恐嚇危害安全罪，共貳罪，各處拘役貳拾日，如易科罰
金，均以新臺幣壹仟元折算壹日。應執行拘役參拾日，如易科罰
金，以新臺幣壹仟元折算壹日。
    事  實
一、乙○○（聲請簡易判決處刑書犯罪事實欄誤載為趙振「祺」
    ）與甲○○原係男女朋友，兩人於民國97年、98年間，迭為
    分手事起爭執，乙○○竟心生不悅，分別基於恐嚇危害安全
    之犯意，於下列時間，為下列犯行：
  (一)98年7 月7 日晚上7 時55分許，以其所有0000000000行動電
    話，傳送簡訊至甲○○所有0000000000號（聲請簡易判決處
    刑書誤載為0000000000號，業經檢察官當庭更正）行動電話
    ，向甲○○恫稱：「有人會將你被幹的光碟公佈在網路上了
    ㄜ! 你會很紅的! 」之惡害通知，恐嚇甲○○，致生危害甲
    ○○之名譽安全。
  (二)98年7 月21日下午4 時30分許，以同一行動電話，再度傳送
    簡訊向甲○○恫稱：「臭錶子！不接！我找人在你家及那男
    人家等妳，搞死你！妳逼的」之惡害通知，恐嚇甲○○，致
    生危害甲○○之身體、名譽安全。
二、案經甲○○告訴高雄市政府警察局前鎮分局報請臺灣高雄地
    方法院檢察署檢察官偵查後聲請簡易判決處刑。
    理  由
一、按被告以外之人於審判外之陳述雖不符刑事訴訟法第159 條
    之1 至之4 等4 條之規定，而經當事人於審判程序同意作為
    證據，法院審酌該言詞陳述或書面陳述作成時之情況，認為
    適當者，亦得為證據，刑事訴訟法第159 條之5 第1 項定有
    明文。查卷附如後所引上訴人即被告乙○○以外之人於審判
    外所為之陳述，雖屬傳聞證據，且無刑事訴訟法第15 9條之
    1 至之4 等4 條規定情形，然檢察官、被告均已知悉該等書
    面陳述屬傳聞證據，而於本院準備程序中同意作為證據（見
    本院簡上卷第36頁），本院審酌該等證據於作成時亦無任何
    不適當之情況，認以之作為本件之證據，應屬適當，故均有
    證據能力。
二、訊據被告固坦承其於97年、98年間，為分手事迭與告訴人起
    爭執，且其所有0000000000行動電話曾於如事實一(一)、(二)所
    示時間，傳送上開簡訊內容至告訴人甲○○所有0000000000
    號行動電話內，惟矢口否認有何犯行，辯稱：(一)伊不記得有
    傳送過上開簡訊內容，應係告訴人為了誣陷伊，或為了與伊
    玩角色扮演遊戲，而拿伊行動電話傳送至她自己行動電話內
    ；(二)伊與告訴人於98年7 月、8 月間仍屬情侶關係，彼此通
    聯、出遊頻繁，直到98年8 月底才和平分手，伊未曾恐嚇告
    訴人，不能因彼此有爭吵即認伊有恐嚇犯行，告訴人提起告
    訴無非藉此要脅伊將另與她母親潘銀秀間繫屬本院99年度審
    建字第19號之工程款200 多萬元返還，告訴人甚至曾分別於
    97年11月間、98年7 月間教唆黑道人士前來恐嚇伊，可見告
    訴人未因此感到恐懼，反而係有計畫地誣陷伊，才刻意保留
    上開簡訊內容迄今云云。被告並提出其所有0000000000號行
    動電話98年7 月30日至9 月10日通信費用明細及被告住處於
    97年11月17日晚上9 時許之監視器畫面各1 份為憑（見本院
    簡上卷第8 至12頁）。是以，本件爭點厥為：上開簡訊內容
    是否為被告傳送？被告所為有無恐嚇犯意？是否致使告訴人
    閱讀後感到恐懼致生危害安全？茲將本院得心證之理由析述
    如下：
  (一)證人即告訴人甲○○迭於偵查及本院審理中結證：伊與被告
    原係男女朋友，於97、98年間常因分手之事吵架，被告不願
    分手，對伊由愛轉恨，一直以將汽車旅館內拍攝之光碟畫面
    散布一事恐嚇伊，也一直傳送帶有恐嚇內容之簡訊到伊行動
    電話，上開簡訊內容即是被告以其所有0000000000行動電話
    ，分別於98年7 月7 日晚上7 時55分許、98年7 月21日下午
    4 時30分許，傳送至伊當時使用之0000000000號行動電話，
    令伊內心感到害怕，半夜都會驚醒，後來伊於98年8 月左右
    更換手機及行動電話門號，故上開簡訊內容均保留不動至今
    ，被告於99年2 月19日真的寄了一些當初交往時之親密畫面
    到伊電子信箱，伊才於99年2 月25日始提出告訴，並非誣陷
    被告等語明確（見偵卷第11至12頁、本院簡上卷第53至58頁
    ），核與證人即告訴人於99年2 月25日前往高雄市政府警察
    局前鎮○○○○路派出所告訴時所提出被告於98年7 月、8
    月間以0000000000號行動電話傳入帶有辱罵告訴人，諸如「
    賤貨」、「下三濫」、「會有天遣」、「白癡」等字眼，及
    對兩人分手、感情生變、疑似有第三者介入等事感到氣憤之
    簡訊內容之翻拍照片35張，及被告於98年10月8 日指責告訴
    人另結新歡之電子郵件1 封，均相符無訛（見警卷第6 、10
    至44頁）。又被告於本院審理中亦坦承有於98年7 月、8 月
    間，因感情問題與告訴人發生爭執，一時氣憤，而於98年7
    月7 日晚上8 時13分許、同日晚上9 時6 分許，分別傳送「
    你會有天遣！」、「你玩弄那麼多男人！報應很快到」等簡
    訊至告訴人上開行動電話內（見本院簡上卷第62頁），甚至
    其於警詢時、偵查中，亦明確坦承上開翻拍照片所示簡訊內
    容均為其所傳送等語不諱（見偵卷第10頁、警卷第1 至3 頁
    ）。本院審酌被告自承傳送之簡訊時間、內容，足見雙方於
    98年7 月間已感情生變，發生嚴重爭執，被告內心對告訴人
    存有怨憤、埋怨、指責等負面情緒，已具體以傳送簡訊辱罵
    、詛咒等行為表現在外；本院又細繹如事實一(一)所示簡訊傳
    送時間為98年7 月7 日晚上7 時55分許，與被告上開自承基
    於氣憤心情，於同日晚上8 時許、9 時許傳送簡訊之時間甚
    為相近，衡情亦係被告基於相同心境所為，並非雙方為圖角
    色扮演樂趣之過程，再者，被告於本院準備程序、審理程序
    中，均自承於97年7 月、8 月間工作時間到晚上，與告訴人
    見面頻率不高，撥打電話給告訴人時，有時會跟告訴人吵架
    ，有時告訴人旁邊有人，所以常講一、兩句就掛斷等語（見
    本院簡上卷第35、61、64頁），核與卷附被告上開行動電話
    通話明細所示在該段時間內持續有撥打電話給告訴人，且通
    話時間均不長之情相符（見本院簡上卷第8 頁），足見彼此
    關係已非如往昔熱絡，被告猶以上開簡訊係告訴人與其相處
    時自行操作傳送至自己行動電話云云置辯，已屬矛盾，更悖
    於常情，難以憑採；復觀諸如事實欄所示簡訊內容係表示將
    公開存有雙方親密行為之光碟及報復告訴人不接電話、另結
    新歡等詞，亦與被告於偵查中自承曾保有與告訴人親密行為
    之光碟及於本院審理中自承有第三者介入等情互核一致（見
    偵卷第10頁、本院簡上卷第62頁），足見證人即告訴人所指
    上情應非虛妄，被告確有於如事實一(一)、(二)所示時間，因感
    情問題，心生不悅，而傳送上開2 封簡訊內容一事，堪以認
    定。
  (二)按刑法第305 條之恐嚇罪，所稱以加害生命、身體、自由、
    名譽、財產之事，恐嚇他人者，係指以使人生畏怖心為目的
    ，而通知將加惡害之旨於被害人而言，最高法院52年台上字
    第751 號判例參照。又刑法第305 條恐嚇危害安全罪所保護
    之法益，係為個人免於恐懼之意思決定自由，因此祇須行為
    人客觀上將加害生命、身體、自由、名譽與財產等事項通知
    他人，而該通知事項，依其所通知之方法、態樣、內容，以
    社會一般觀念加以客觀判斷，確足以使受到惡害通知之人心
    生畏懼，致危及其在社會日常生活之安全感，即應成立本罪
    。恐嚇罪之成立並不以行為人真有加害之意為必要，而被害
    人是否心生畏懼，依前所述，亦應本於社會客觀經驗法則以
    為判斷基準。查本件如事實欄所示之簡訊內容，係表示將公
    開存有雙方親密行為之光碟及報復告訴人不接電話、另結新
    歡等詞，為一般具有正常智適、經驗之人可輕易認知有加害
    告訴人身體、名譽之成分在內，且被告於該段時期，與告訴
    人感情生變，迭起爭執，而屢傳怨憤、埋怨、指責、辱罵、
    詛咒等內容之簡訊予告訴人等節，已如前述，則被告於傳送
    簡訊之際，乃欲以此加惡害於告訴人身體、名譽之內容使告
    訴人感到畏懼而不敢斷然分手，以遂其維繫男女朋友關係之
    目的，又衡諸常情，一般女子收到感情交惡之男方所傳送之
    該等內容簡訊，其心理上深恐親密行為遭到公諸於世及憂心
    身體受到突如其來之傷害自可想而知，確實足以致生告訴人
    對於個人安全危害之顧慮甚明，被告猶辯稱沒有恐嚇及該等
    簡訊內容不會讓告訴人感到害怕云云，均有違常情，難以採
    信。至被告另以告訴人之母潘銀秀間存有工程款爭執及97年
    11月間、98年7 月間曾受黑道人士前來恐嚇等語置辯，均與
    本件被告因與告訴人間感情糾紛而有上開恐嚇犯行無涉，不
    足採為有利被告之論據。
  (三)綜上所述，被告以行動電話簡訊所為恐嚇危害安全之犯行，
    應堪認定。被告所辯，顯係事後卸責之詞，要難採信。本件
    事證已臻明確，被告犯行洵堪認定，應依法論罪科刑。
三、是核被告如事實(一)、(二)所為，均係犯刑法第305 條之恐嚇危
    害安全罪。被告所犯上開2 罪，犯罪時間已有相當差距，顯
    係犯意各別、行為互殊，應分論併罰。原審以被告犯行罪證
    明確，固非無見，惟按法院對有罪被告之科刑，為符合罪刑
    相當之原則，以求個案裁判之妥當性，自應就該繫屬之個案
    依刑法第57條規定，審酌行為人及其行為等一切情狀，為整
    體之評價，使罪刑相當，輕重得宜。本件被告業於本院審理
    中當庭向告訴人表示歉意，並以新臺幣（下同）30萬元達成
    和解，約定按月支付5 萬元至清償止，有本院審判筆錄及和
    解筆錄各1 份可憑（見本院簡上卷第65至66、69至70頁），
    足徵被告犯罪後之態度與原審時相較，已屬不同，原審判決
    未及斟酌為科刑之衡酌事由，尚屬未洽。檢察官據告訴人之
    請求，以原審量刑過輕為由而提起上訴，及被告否認犯行，
    而以前開辯詞提起上訴，請求撤銷原判決，雖均無理由，然
    原判決既有前開可議之處，自應由本院予以撤銷改判。
四、爰審酌被告與告訴人原為男女朋友，不思理性溝通處理感情
    糾紛，反而以上開惡害通知恫嚇告訴人身體、名譽之安全，
    造成其內心恐懼，所為實不足取，犯後猶未坦承犯行，飾詞
    狡辯，惟念及被告終能向告訴人表示歉意，並達成和解，已
    如前述，及其犯罪之動機、目的、手段、教育程度為碩士畢
    業、職業為建築師、家境小康（見警卷第1 頁）等一切情狀
    ，量處如主文所示，併諭知易科罰金之折算標準，並定其應
    執行刑。被告固已與告訴人達成和解，惟被告前於98年間，
    曾因詐欺案件經本院以98年度易字第883 號判處應執行有期
    徒刑2 年在案，嗣經被告提起上訴，由臺灣高等法院高雄分
    院審理中，是被告顯不合刑法第74條第1 項所定得宣告緩刑
    之要件，況本件被告犯後猶飾詞否認犯行，已如前述，尚難
    認有暫緩執行宣告刑為適當之情形，自無緩刑宣告之適用；
    又被告用以傳送如事實欄所示簡訊內容予告訴人之行動電話
    ，並未扣案，亦非違禁物，且業經被告停止使用，為其自承
    明確（見本院簡上卷第36頁），若宣告沒收要無促進社會安
    全或防止危害之實益，爰不予宣告沒收，併此敘明。
據上論斷，應依刑事訴訟法第455 條之1 第1 項、第3 項、第36
4 條、第369 條第1 項前段、第299 條第1 項前段，刑法第305
條、第41條第1 項前段、第51條第5 款，刑法施行法第1 條之1
，判決如主文。
本案經檢察官丙○○到庭執行職務。
中    華    民    國    99    年    10    月    20    日
                  刑事第十四庭    審判長法  官  陳銘珠
                                        法  官  林揚奇
                                        法  官  李俊霖
以上正本證明與原本無異。
不得上訴。
中    華    民    國    99    年    10    月    20    日
                                        書記官  武凱葳
附錄法條：
刑法第305 條（恐嚇危害安全罪）
以加害生命、身體、自由、名譽、財產之事，恐嚇他人致生危害
於安全者，處2 年以下有期徒刑、拘役或300 元以下罰金。

司法院資訊處製作；財團法人民間司法改革基金會備份。
